臺灣基隆地方法院基隆簡易庭民事判決
109年度基簡字第1166號
原      告  台新國際商業銀行股份有限公司

法定代理人  尚瑞強  


被      告  周景福  
            周○○      
上列當事人間撤銷遺產分割協議事件，本院判決如下：
    主  文
原告之訴駁回。
訴訟費用由原告負擔。
    事實及理由
一、原告主張略以：被告周景福積欠原告新臺幣149,243元及利
    息，原告已取得本院108年度基簡字第996號確定判決。附表
    所示不動產本為被告之被繼承人陳○○所有，陳○○死亡後，被
    告周景福並未拋棄繼承，而以分割繼承為原因辦理所有權移
    轉登記予被告周○○，使被告周景福陷於無資力，致原告權益
    受損，被告分割遺產之協議及移轉所有權之無償行為有害及
    債權，爰依民法第244條第1項、第4項規定提起本件訴訟，
    並聲明：㈠被告就附表所示不動產，於民國100年11月14日所
    為之遺產分割協議之債權行為及物權行為應予撤銷。㈡被告
    間就附表所示不動產於100年11月14日向新北市汐止地政事
    務所所為物權移轉登記行為應予塗銷，恢復為被告公同共有
    。㈢訴訟費用由被告負擔。
二、本件未經言詞辯論，未據被告作何聲明及陳述。
三、按原告之訴，依其所訴事實，在法律上顯無理由者，法院得
    不經言詞辯論，逕以判決駁回之，民事訴訟法第249條第2項
    定有明文。次按「債務人所為之無償行為，有害及債權者，
    債權人得聲請法院撤銷之。」、「債務人所為之有償行為，
    於行為時明知有損害於債權人之權利者，以受益人於受益時
    亦知其情事者為限，債權人得聲請法院撤銷之。」、「前條
    撤銷權，自債權人知有撤銷原因時起，一年間不行使，或自
    行為時起，經過十年而消滅。」，民法第244條第1項、第2 
    項、第245條分別定有明文。又按「民法第二百四十四條第
    一項之撤銷訴權，依同法第二百四十五條規定，自債權人知
    有撤銷原因時起，一年間不行使而消滅。該項法定期間為除
    斥期間，其時間經過時權利即告消滅。此項除斥期間有無經
    過，縱未經當事人主張或抗辯，法院亦應先為調查認定，以
    為判斷之依據。」，最高法院85年度台上字第1941號判例意
    旨參照。
四、經查，觀之原告提出之新北市○○區○○段00○號建物之建物登
    記第二類謄本，係於108年7月25日列印，內載該建物於100
    年11月14日以分割繼承為原因辦理所有權移轉登記，並記載
    所有權人之姓氏、部分身分證統一編號，且上揭建物登記第
    二類謄本已載明該建物坐落地號為文化段413地號，有建物
    登記第二類謄本附卷可稽。是堪認原告於108年7月25日藉由
    閱覽該建物登記謄本，即足以得知系爭不動產以分割繼承為
    原因辦理所有權移轉登記之事實。則關於民法第244條第2項
    撤銷權之除斥期間，應自108年7月25日起算。惟原告遲於10
    9年9月24日方提起本件訴訟（見民事起訴狀右上角本院之收
    文章），顯已逾1年法定除斥期間，揆諸首開說明，應認原
    告之撤銷權已因經過除斥期間而消滅。從而，原告依民法第
    244條第1項規定請求撤銷被告間之上述遺產分割協議之債權
    行為及物權行為，為無理由，原告請求塗銷所有權移轉登記
    ，亦無從准許。綜上，本件原告之訴，於法律上顯無理由，
    爰不經言詞辯論，逕以判決駁回之。
五、據上論結，依民事訴訟法第78條判決如主文。
中　　華　　民　　國　　110 　年　　1 　　月　　13　　日
                  民事庭法  官  高偉文
以上正本係照原本作成。
如對本判決上訴，須於判決送達後廿日內向本院提出上訴狀。如
委任律師提起上訴者，應一併繳納上訴審裁判費。
中　　華　　民　　國　　110 　年　　1 　　月　　13　　日
                        書記官  王人俊
附表   編號 不動產標示 權利範圍 1 新北市○○區○○段000地號 起訴狀未記載 2 同上段86建號 全部